【裁判字號】    97,上訴,4900
【裁判日期】    980120
【裁判案由】    毒品危害防制條例
【裁判全文】
臺灣高等法院刑事判決                97年度上訴字第4900號
上  訴  人
即  被  告  甲○○
選任辯護人  韓邦財    律師
            江仁俊    律師
上列上訴人因違反毒品危害防制條例案件，不服臺灣桃園地方法
院97年度訴字第403號，中華民國97年8月26日第一審判決（起訴
案號：臺灣桃園地方法院檢察署97年度偵字第3091號），提起上
訴，本院判決如下：
    主  文
上訴駁回。
    事  實
一、甲○○明知愷他命（Ketamine，俗稱K他命）為毒品危害防
    制條例第2條第2項第3款所列之第三級毒品，不得非法持有
    、販賣，竟與其國中同學陳建羽（經原審判處有期徒刑五年
    四月確定）基於意圖營利販賣毒品愷他命之共同犯意聯絡，
    先於民國97年1月中旬某日，在桃園縣中壢市大時鐘舞廳六
    樓，由陳建羽向某姓名年籍不詳綽號「小天」之成年男子，
    以每公克新臺幣（下同）三百五十元共計約六萬元之價格，
    購入約二百餘公克之愷他命，隨即將該毒品愷他命藏置於陳
    建羽位於桃園縣中壢市○○路207之2號4樓之住處，對外則
    透過友人散佈以甲○○0000000000號行動電話作為聯絡販賣
    所用之消息，而對不特定之第三人販賣毒品愷他命。嗣於97
    年1月下旬某日晚間，甲○○、陳建羽基於上開犯意聯絡，
    於游士逸以該電話與甲○○聯絡時，由甲○○在電話中商定
    以七百元之價格販售愷他命一包（約一公克）予游士逸，並
    由陳建羽前往中壢魚市場附近某處將愷他命一包交付游士逸
    並收取七百元。同年1月27日晚間9時45分許，游士逸在同縣
    桃園市○○○街68號旁停車場內因持有愷他命一小包為警臨
    檢查獲，經向警供稱愷他命之來源為甲○○、陳建羽後，陳
    建羽於同年1月28日凌晨零時30分許，在同縣中壢市○○路
    與中華二路口為警循線查獲，並扣得愷他命十六包（十四包
    置放在鐵盒內、二包置放在七星牌香煙盒內），並由陳建羽
    帶同警方前往其住處搜索，於同日凌晨1時45分許在上開住
    處查獲甲○○，且在該址扣得愷他命一大包；合計扣得愷他
    命十七包（驗前總毛重含包裝塑膠袋213.39公克，驗餘含塑
    膠袋毛重213.10公克，驗前總純質淨重約196.41公克）、陳
    建羽所有之分裝袋二大包、電子磅秤一台、現金七百元、00
    00000000號行動電話一具（含SIM卡一張）及甲○○所有之0
    000000000號行動電話一具（含SIM卡一張）。
二、案經桃園縣政府警察局桃園分局報請臺灣桃園地方法院檢察
    署檢察官偵查起訴。
    理  由
壹、證據能力部分
一、按刑事訴訟法第159條第1項規定：「被告以外之人於審判外
    之言詞或書面陳述，除法律有規定者外，不得作為證據」；
    其立法本旨係以證人於審判外之言詞或書面陳述，屬於傳聞
    證據，此項證據，當事人無從直接對於原供述者加以詰問，
    以擔保其真實性，法院亦無從直接接觸證人而審酌其證言之
    憑信性，違背直接審理及言詞審理之原則，除具有必要性及
    信用性情況之除外者外，原則上不認其有容許性，自不具證
    據能力；至所謂具有必要性及信用性情況者，例如刑事訴訟
    法第159條之1至之5之情形，仍例外認其有證據能力。且刑
    事被告除有傳喚不能或詰問不能之情形外，有權詰問證人之
    被告以外之人，而無論共同被告證人或一般證人，於審判中
    原均應依人證之法定調查證據程序，使令到庭具結陳述，並
    接受被告之詰問，其陳述始得作為認定被告犯罪事實之依據
    。得為證據之被告以外之人於偵查中已依人證之調查方法，
    具結陳述；或得為證據之被告以外之人於檢察事務官、司法
    警察官或司法警察調查中所為之陳述；雖該等陳述未經被告
    之詰問，然於審判中，被告仍非不得請求為詰問，使為完足
    調查之證據，此乃詰問權之補正所當然。查被告雖否認游士
    逸警詢筆錄具有證據能力，惟游士逸業經原審於審理程序時
    ，依法傳喚到庭由檢察官、被告及其選任辯護人行交互詰問
    ，被告之反對詰問權已獲保障，且關於主要犯罪事實之陳述
    並無與審判中明顯不符之情事（見原審卷278頁至289頁），
    該警詢筆錄復無非法取得之問題，是該等陳述，應具有證據
    能力。
二、次按被告以外之人於審判外之言詞或書面陳述，除法律有規
    定者外，不得作為證據。被告以外之人於審判外之陳述，經
    當事人於審判程序同意作為證據，法院審酌該言詞陳述或書
    面陳述作成時之情況，認為適當者，亦得為證據。當事人、
    代理人或辯護人於法院調查證據時，知有第159條第1項不得
    為證據之情形，而未於言詞辯論終結前聲明異議者，視為有
    前項之同意，刑事訴訟法第159條第1項及第159條之5分別定
    有明文。查本案被告以外之人於審判外之陳述，除上述游士
    逸之陳述外，檢察官、被告及其選任辯護人均未爭執其得為
    證據之資格（見本院97年12月4日準備程序筆錄），且迄本
    院辯論終結前，復未就該等證據之證據能力聲明異議，本院
    審酌上開證據並無違法取得之程序瑕疵，復無證明力過低等
    情形，依法均具有證據能力。
三、再以所謂「陷害教唆」者，係指行為人原不具犯罪之故意，
    純因司法警察之設計教唆，始萌生犯意，而實施犯罪構成要
    件之行為而言。因係以引誘或教唆犯罪之不正當手段，使原
    無犯罪故意之人萌生犯意而實施犯罪行為，再蒐集犯罪證據
    ，而予以逮捕偵辦，手段顯然違反憲法對於基本人權之保障
    ，且已逾越偵查犯罪之必要程度，對於公共利益之維護並無
    意義，因此所取得之證據資料，應不具有證據能力。至刑事
    偵查技術上所謂之「釣魚」者，則指對於原已犯罪或具有犯
    罪故意之人，以設計引誘之方式，使其暴露犯罪事證，而加
    以逮捕或偵辦者而言。「釣魚」純屬偵查犯罪技巧之範疇，
    並未違反憲法對於基本人權之保障，且於公共利益之維護有
    其必要性存在，故依「釣魚」方式所蒐集之證據資料，非無
    證據能力（最高法院93年台上字第1868號判決可資參照）。
    經查，證人游士逸於97年1月28日為警查獲後，向警方供出
    其曾向被告購買毒品愷他命，並以其手機撥打電話予被告佯
    稱欲購買愷他命，並配合前往交易而當場逮捕同案被告陳建
    羽，進而查獲被告等情，已據證人游士逸於警詢中證述明確
    （見偵卷一第30頁），被告於本院審理時亦供稱：游士逸與
    陳建羽見過幾次面但不熟（見本院97年12月4日審判筆錄第2
    頁），證人陳建羽於原審審理時復稱：游士逸跟伊講好要伊
    賣K他命給他，電話中伊有同意（見原審卷第277頁），顯見
    被告與陳建羽間本有共同販賣毒品K他命之犯意，並非員警
    或證人李宏傑挑唆所致，故警方以此方式查獲被告及陳建羽
    販賣K他命之犯行，核屬犯罪偵查技巧之範疇，無違憲法基
    本人權之保障且有利於公共利益之維護，依此所取得之證據
    自具有證據能力。
貳、認定犯罪事實所憑之證據及理由
一、訊據上訴人即被告甲○○於本院審理時已坦承其確係游士逸
    所稱綽號「建建」之人，但仍矢口否認有何與陳建羽共同販
    賣第三級毒品愷他命之犯行，於原審先則辯稱：伊確實持用
    0000000000號行動電話門號，但伊不是綽號「建建」或「阿
    建」之人，陳建羽才是「建建」，游士逸打電話要找「阿建
    」，伊轉告陳建羽，陳建羽借用伊的手機回撥，伊僅單純出
    借電話云云。上訴本院後改稱：伊才是「建建」，原審時因
    害怕而否認，游士逸打電話給伊，伊才去跟陳建羽講，交易
    的都是陳建羽，伊只是幫游士逸向陳建羽買毒品等語。經查
    ：
  (一)被告以其所有手機號碼0000000000、0000000000做為聯絡工
    具，販賣第三級毒品K他命予游士逸等情，業據證人游士逸
    分別於警詢時證稱：警方當場查獲K他命一小包，係伊在中
    壢市魚市場附近向綽號「阿建」之男子以新台幣七百元購得
    ... 伊不知道阿建男子之真實姓名，伊都是撥打0000000000
    的電話。警方查獲販賣K他命之男子陳建羽是綽號「阿建」
    男子的朋友，販賣K他命給伊的人經伊指認為甲○○... 伊
    都是透過電話跟甲○○聯絡，再由陳建羽拿K他命給伊等語
    （見偵查卷一第28至33頁）。於偵查中證稱：伊被查獲的K
    他命係伊跟一位叫「阿建」的人買的，一包七百元。錢是交
    給阿建的朋友，伊是跟「阿建」聯絡，但下來的是他朋友。
    甲○○就是阿建（見偵查卷二第183至184頁），於原審審理
    時證稱：伊認識也見過甲○○，伊打的電話就是警詢時指認
    照片中之人的電話，手機的主人是他... 伊打伊電話簿中名
    為「建建」的0913那支電話，接電話的人不只一個... 電話
    中約定地點，見面時就是陳建羽出來交貨... 接電話的人不
    只一人，聽聲音明顯就是不同人，聲音不同的人跟伊談的都
    是交易毒品的事情，伊當時不知道那聲音是誰，伊只能肯定
    電話是甲○○的... 剛開始朋友只有給伊這支電話，說要買
    東西可以打這支電話... 伊打這支電話的經驗中，對方並沒
    有說過他沒有在賣毒品，伊純粹就是打去買毒品。伊在警詢
    說伊都是撥0000000000這支電話跟「阿建」聯絡，因為伊知
    道打這兩支電話都可以找得到人買毒品... 甲○○是伊到警
    局後才知道他的名字，伊之前都只知道他叫「建建」，伊都
    叫甲○○「建建」... 伊打電話過去就直接叫「建建」...
    如果對方說他是「建建」，就直接跟「建建」談，如果沒有
    回答是「建建」，就直接跟對方談... 伊沒有稱呼過陳建羽
    ，也不知道他的綽號等語明確（見原審卷第278 頁以下），
    游士逸並於警詢時以照片指認甲○○，並親自繕寫「此人曾
    經販賣K他命給我無誤」之字句後，簽名蓋章於其上（見偵
    查卷一第74頁）。經原審當庭勘驗游士逸行動電話通訊錄，
    勘驗結果為：游士逸手機聯絡人資料有一名綽號「建」號碼
    為00000000 00。有一名為「建建」號碼為0000000000。有
    一名為「翁偉均」號碼為0000000000。「建建」此電話號碼
    0000000000與甲○○於警詢筆錄所載之電話號碼相同，電話
    簿中並無陳建羽此名字，有勘驗筆錄及手機翻拍照片三幀在
    卷可稽（見原審卷第280、293頁）。而被告於原審審理時亦
    供稱：0000000000、0000000000為伊使用的電話，00000000
    00不是伊的電話（見偵查卷二第151頁、原審卷第289 至290
    頁），由此可徵，游士逸若需購買愷他命，撥打該支甲○○
    所持用之電話0000000000或0000000000即可如願，即便如游
    士逸所述，接電話交易毒品之人不只一人，然無論接電話之
    人是否「建建」（甲○○），均可向對方商討購買毒品等情
    無訛，是該電話即由陳建羽、甲○○輪流接聽，購毒者均可
    向其任何一人商討買賣毒品之事，是堪認被告與陳建羽間有
    販賣第三級毒品之犯意聯絡，至為明確。
  (二)被告於原審審理時否認伊的綽號為「建建」，陳建羽才是「
    建建」，伊只是單純借電話給陳建羽；於本院審理時則改稱
    伊就是「建建」，伊在原審因為害怕才會否認，買毒者只是
    透過伊介紹向陳建羽買而已，伊沒有賺取任何費用，交易者
    都是陳建羽等語。惟查：
  1.證人陳建羽之綽號為「阿鳥」，其使用之手機號碼為000000
    0000，此均為陳建羽供承在卷（見偵查卷一第11頁、原審卷
    第314頁），而陳建羽雖供稱伊才是販毒者，且就買毒者如
    何與其聯絡一節，陳建羽於原審證稱：游士逸是先打給伊，
    伊的手機是易付卡，可以接但是沒有辦法打出去.... 買家
    都是打伊0925的手機號碼，伊再用被告的電話回撥... 伊從
    頭到尾都是跟伊的朋友說要買毒品要打0925之電話等語（見
    原審卷第31頁、第316頁、第318頁）。惟觀諸證人即游士逸
    持用之0000000000號行動電話於97年1月之通聯紀錄，均未
    見該門號有與陳建羽持用之0000000000門號聯絡之紀錄，僅
    有與甲○○持用之0000000000聯絡之多通紀錄（見原審卷第
    50頁），且游士逸手機內儲存之聯絡人清單中「建」或「建
    建」之電話號碼均非陳建羽之電話，自難認陳建羽所稱游士
    逸均撥打其0000000000號之行動電話與其聯絡購毒之情節可
    採。
  2.再者，陳建羽於原審證述伊自97年1月初決意販賣毒品，伊
    的聯絡工具為電話（見原審卷第316、317頁），此亦為一般
    毒品交易最為普遍之聯絡方式，則衡諸一般日常社會生活經
    驗，販毒者既以行動電話做為聯絡毒品買賣之工具，其為避
    免錯失交易謀利之機會，行動電話理當經常保持在能隨意接
    聽或撥打之狀態，始較符合常情。惟陳建羽竟證稱：伊都用
    被告的兩支手機做毒品交易，伊並沒有隨身攜帶這兩支手機
    ，平常放在家裡，伊是跟被告借來用的... 伊不願花三百元
    恢復撥出功能，因為易付卡功能不穩定、隨時會沒錢，伊的
    電話在伊決定賣毒品之後沒多久就無法撥出... 伊都用電話
    卡，或有時跟旁邊的朋友借電話以解決電話無法撥出之問題
    」等語，任令其手機於決意販賣毒品後未久即失去撥打功能
    ，並將向被告借來之手機置於家中而未隨身攜帶等語為辯（
    見原審卷第317頁），此違反常理，甚為顯然。且經原審調
    閱被告持有之0000000000電話通聯紀錄中，於1月27日凌晨5
    時許，尚有陳建羽持用之0000000000門號撥打之記錄（見原
    審卷253頁），顯見陳建羽供稱其易付卡門號於1月下旬只能
    接聽不能撥打之情亦與事實不符；則陳建羽之手機既無不能
    對外撥打之狀況，倘其確僅有單獨販毒之決意，何須於接獲
    買毒者來電後，再不厭其煩利用電話卡或向旁邊友人借電話
    之方式對外聯繫，徒增其犯罪行為曝露於外之風險；而被告
    受有高中教育之程度，係一心智健全之成年人，理當知悉販
    賣毒品為犯罪行為，在沒有賺取任何利益之情況下，竟願提
    供其使用之手機供陳建羽販毒使用，或居於仲介之地位，致
    其自身陷於涉犯販賣毒品之罪嫌，顯然與一般社會經驗之定
    則相違。況被告於本院亦自承：游士逸與陳建羽見過幾次面
    ，但並不是很熟，陳建羽說不熟的人他不要，所以游士逸都
    會打我的電話等語（見本院97年12月4日準備程序筆錄第2頁
    ）。是被告所辯，陳建羽向被告借用手機回撥聯絡，或透過
    被告介紹購買毒品等情，均屬迴護被告之詞，不足採信。
  (三)此外並有扣案之愷他命毒品合計十七包（驗前總毛重含包裝
    塑膠袋213.39公克）、分裝袋二大包、電子磅秤一台及現金
    七百元等扣案可稽。上開扣案毒品經送內政部警政署刑事警
    察局鑑定，經抽樣鑑定0.29公克，確認扣案之十七包物品（
    桃園縣政府警察局桃園分局移送報告及扣押物品清單誤將其
    中四包認係安非他命）均含愷他命成分，驗前總毛重213.39
    公克，測得純度約為98%，推估驗前總純質淨重約196.41公
    克等情，有內政部警政署刑事警察局97年2月27日刑鑑字第
    0970023796號鑑定書一紙在卷可稽（見偵查卷二第147頁）
    。
  (四)綜上，被告之綽號為「建建」或「阿建」，且確實與游士逸
    以0000000000電話聯絡，在電話中確認販賣毒品K他命細節
    後，再由陳建羽下樓與游士逸交易；亦即游士逸係與被告相
    識，與陳建羽並不太熟，而交易毒品之電話為被告平日所使
    用，交易之細節均係被告與游士逸確定，陳建羽僅為交付毒
    品之角色，則被告確已構成販賣毒品愷他命之構成要件，至
    臻明確，其於原審時否認為「建建」之人，並推稱係陳建羽
    之綽號，陳建羽及游士逸於原審作證時亦附和其詞，復辯稱
    只是電話單純借陳建羽使用云云，於本院則改稱伊即係「建
    建」，復辯稱僅係單純介紹游士逸向陳建羽買毒品云云，均
    係事後卸責之詞，不足採信，其犯行堪以認定，應依法論科
    。
三、販賣愷他命等毒品之行為，本無一定之公定價格，是其各次
    買賣之價格，當亦各有差異，而或隨供需雙方之資力、關係
    之深淺、需求之數量、貨源之充裕與否、販賣者對於資金之
    需求如何即殷切與否，以及政府查緝之態度，進而為各種不
    同之風險評估，而為機動性之調整，是其價格標準，自非一
    成不變，且販賣者從各種「價差」或「量差」或係「純度」
    謀取利潤方式，或有差異，然其所圖利益之非法販賣行為目
    的，則屬相同，並無二致。因之，販賣利得，除經行為人（
    被告）坦承，或其價量至臻明確，確實難以究其原委。然按
    一般民眾普遍認知毒品之非法交易，向為政府查禁森嚴且重
    罰不寬貸，衡諸常情，倘非有利可圖絕無平白甘冒被重罰高
    度風險之理，從而，舉凡其有償交易，除足反證其確另基於
    某種非圖利本意之關係外，通常尚難因無法查悉其買進、賣
    出之差價，而諉無營利之意思，或阻卻販賣犯行之追訴（最
    高法院87年台上字第3164號判決）；又販賣毒品之所謂販賣
    行為，係行為人基於營利之目的，而販入或賣出毒品而言。
    販賣毒品者，其主觀上須有營利之意圖，且客觀上有販賣之
    行為即足構成，至於實際上是否已經獲利則非所問。即於有
    償讓與他人之初，係基於營利之意思，並著手實施，而因故
    無法高於購入之原價出售，最後不得不以原價或低於原價讓
    與他人時，仍屬販賣行為（最高法院93年台上字第1651號判
    決足資參照）。查陳建羽自承於97年1月間向綽號「小天」
    之人購得本件扣案愷他命，目的就是要用來販賣營利，且販
    賣予游士逸即買入後第一次之販出（見原審卷第326頁），
    則依上說明，被告與陳建羽意圖營利販入愷他命後復販出之
    行為，應認係基於單一販賣第三級毒品犯意之接續行為，論
    以販賣第三級毒品一罪即足。是核被告甲○○所為，係犯毒
    品危害防制條例第4條第3項之販賣第三級毒品罪。被告與陳
    建羽二人間就該犯行，有犯意聯絡及行為分擔，應論以共同
    正犯。本件事證已極明確，被告請求再行傳訊陳建羽、游士
    逸、陳柏全詰問，並對被告測謊，顯對於待證事實之證明無
    所助益，爰予駁回。
四、原審本於同上事證，認被告共同販賣第三級毒品犯行，罪證
    明確，適用毒品危害防制條例4條第3項、第19條第1項前段
    ，刑法第11條、第28條、第38條第1項第1款等規定，審酌被
    告居於幕後洽商販毒之細節，顯居於販賣毒品之主要角色地
    位，犯後猶一意飾詞圖卸，否認犯行，且陳建羽及游士逸於
    原審亦配合其供詞作證，供述前後反覆，足見毫無悔意，態
    度不佳，惟念其販售次數及數量非鉅及檢察官具體求刑等一
    切情狀，量處有期徒刑六年；並以本件扣案之第三級毒品愷
    他命十七包（驗前總毛重含包裝塑膠袋213.39公克，經取樣
    0. 29公克化驗，驗餘檢體粉末含塑膠袋毛重213.10公克驗
    前總純質淨重約196.41公克）、業經鑑定如前，屬違禁物，
    連同無法完全析離之包裝袋，均依刑法第38條第1項第1款之
    規定沒收（取樣化驗部分，既已驗畢用罄滅失，不另諭知沒
    收）。又扣案之陳建羽所有之0000000000門號之行動電話一
    具（含SIM卡一張）、甲○○所有之0000000000門號之行動
    電話一具（含SIM卡一張）、分裝袋二大包、電子磅秤一個
    ，屬被告或共犯所有，業據其等陳明在卷，且係供販賣第三
    級毒品愷他命所用之物，併依毒品危害防制條例第19條第1
    項前段之規定宣告沒收。至扣案之被告共同販賣毒品所得財
    物七百元，應依同條例第19條第1項前段之規定諭知連帶沒
    收（最高法院95年台上第1781號判決參照，原判決此部分記
    載爰予更正），該販賣毒品所得財物既已扣案，即無全部或
    一部不能沒收之情形，自無庸併諭知如全部或一部不能沒收
    時，追徵其價額或以其財產抵償之。至警方查獲被告陳建羽
    時，尚扣得五千三百元（扣除販賣第三級毒品所得之七百元
    ，尚餘五千三百元），並無證據足認與本件販賣毒品之犯行
    有何關連，爰不另行沒收之諭知。經核其認事用法，均無違
    誤，量刑亦屬妥適。被告猶執陳詞，否認犯罪，提起上訴，
    並無理由，應予駁回。
據上論斷，應依刑事訴訟法第368條，判決如主文。
本案經檢察官田炳麟到庭執行職務
中    華    民    國    98    年    1     月    20    日
                  刑事第十庭  審判長法  官  楊炳禎
                                    法  官  李春地
                                    法  官  朱光仁
以上正本證明與原本無異。
如不服本判決，應於收受送達後10日內向本院提出上訴書狀，其
未敘述上訴之理由者並得於提起上訴後10日內向本院補提理由書
（均須按他造當事人之人數附繕本）「切勿逕送上級法院」。
                                    書記官  王宜玲
中    華    民    國    98    年    2     月    16    日


司法院資訊處製作；財團法人民間司法改革基金會備份。
